【裁判字號】    88,自,238
【裁判日期】    891013
【裁判案由】    侵占
【裁判全文】
台灣台中地方法院刑事判決                          八十八年度自字第二三八號
    自  訴  人  甲○○
    被      告  乙○○
右列被告因侵占案件，經自訴人提起自訴及台灣台中地方法院檢察署檢察官移送併辦
(八十八年度偵字第二一五五號)，本院判決如左：
    主  文
乙○○無罪。
    理  由
一、自訴意旨略以：被告乙○○為中華大愛促進協會籌備處負責人，自訴人則擔任該
    協會籌備處中部地區負責人，被告乙○○本身無法申辦支票且因業務需要，乃與
    自訴人簽訂甲存支票使用授權書，約定自訴人提供以其名義向玉山商業銀行股份
    有限公司 (下稱玉山銀行)大墩分行申辦、第0000000000000號甲
    存支票存款帳戶之支票一本予該協會使用，惟雙方約定被告簽發支票須經先自訴
    人同意，詎被告事後竟未經自訴人同意即擅自簽發支票，而將支票侵占入己，因
    認被告涉犯刑法第三百三十六條第二項之業務侵占罪嫌云云。
二、按犯罪事實應依證據認定之，無證據不得推定其犯罪事實；又不能證明被告犯罪
    或其行為不罰者，應諭知無罪之判決，刑事訴訟法第一百五十四條、第三百零一
    條第一項分別定有明文。
三、訊據被告堅決否認有何業務侵占犯行，辯稱：伊因經商失敗無法申辦支票，乃與
    自訴人約定以新台幣 (下同)十萬元之代價，由自訴人申辦支票並交付印章供伊
    使用，簽約時並未約定簽發支票應經自訴人同意，伊簽發支票係經過自訴人之合
    法授權，自無侵占可言等語。經查：被告為中華大愛促進協會負責人，自訴人係
    以十萬元之代價，向玉山銀行大墩分行申辦支票並交付印章予該協會使用之事實
    ，分別為自訴人及被告供陳明確，互核相符，並有被告提出之甲存支票使用授權
    書影本、玉山銀行大墩分行八十八年二月九日玉大墩存字第八八００一０四號函
    送之帳戶往來明細附卷可稽，應屬實在，則被告既為中華大愛促進協會負責人，
    其簽發經自訴人授權使用之系爭支票，自無侵占可言。再者，自訴人雖指稱：雙
    方約定被告簽發支票須經自訴人同意云云，非惟被告否認，且依兩造簽訂之甲存
    支票使用授權書僅載明：「茲有甲○○先生 (以下簡稱甲方)為中華大愛促進協
    會、台灣新生成長協會 (以下簡稱乙方)聘為中區負責人，同意自行申請甲存支
    票並授權由乙方與往來公司行庫之使用工具，凡於乙方聘期間 (兩年)，不得擅
    自對外開具、借用、調度和乙方社福團體無關之情事，致甲方交予乙方之甲存支
    票、支票原始印鑑，乙方應盡誠原則，要善保管及謹慎運作，乙方不得藉任何理
    由造成存款不足而跳票生損甲方之名譽，導致甲方信用不良」等語，是依上開授
    權書所載，兩造僅約定被告應謹慎使用系爭支票，且不得使用於與中華大愛協會
    無關之業務上，並無支字片語記載被告使用系爭支票應經自訴人同意，自訴人之
    上開指述，尚嫌無據。此外，復查無其他積極證據足以證明被告有自訴人所指之
    業務侵占犯行，既不能證明被告犯罪，依法應為無罪之諭知。
四、台灣台中地方法院檢察署檢察官移送併辦之八十八年度偵字第二一五五號竊盜案
    件，與本件自訴案件之罪名雖略有差異，但其所訴事實則為同一，自應由本院併
    為審理，附此敘明。
據上論斷，應依刑事訴訟法第三百四十三條、第三百零一條第一項，判決如主文。
中      華      民      國      八十九  年        十      月    十三    日
                                      臺灣臺中地方法院刑事第七庭
                                          法  官  劉  長  宜
右正本證明與原本無異。
如不服本判決，應於判決送達後十日內向本院提出上訴狀，上訴於臺灣高等法院臺中
分院( 須附繕本 )。
                                          書記官
中      華      民      國      八十九  年        十      月    十三    日


司法院資訊處製作；財團法人民間司法改革基金會備份。
